【裁判字號】    94,易,629
【裁判日期】    950127
【裁判案由】    傷害
【裁判全文】
臺灣板橋地方法院刑事判決               94年度易字第629號
公  訴  人  臺灣板橋地方法院檢察署檢察官
被      告  丁○○
選任辯護人  黃安然律師
被      告  乙○○
上列被告因傷害案件，經檢察官提起公訴（九十四年度偵字第八
三三號），本院判決如下：
    主  文
丁○○傷害人之身體，處有期徒刑參月，如易科罰金，以參佰元
折算壹日。
乙○○無罪。
    事  實
一、乙○○與丁○○係鄰居關係，渠等屢因排水問題發生齟齬，
    互有嫌隙已久，於民國九十三年七月十五日晚間九時許，丁○○見乙○○在其位於臺北縣蘆洲市○○路二四三巷十三號
    住處澆花，心有不滿，竟基於傷害之故意，持類似鐵管之不
    詳器具一支，朝乙○○之頭部毆打數下，乙○○即以左手格
    擋，致乙○○受有頭部裂傷二公分乘以一公分、左尺骨遠端
    突骨折等傷害。
二、案經乙○○訴由臺北縣政府警察局蘆洲分局報告臺灣板橋地
    方法院檢察署檢察官偵查起訴。
    理  由
壹、有罪部分：
一、訊據被告丁○○矢口否認上揭傷害犯行，辯稱：當天乙○○
    係為了澆花之事與路人發生爭執，伊下樓在旁觀看，乙○○
    乃遭該路人毆打，伊並未出手毆打乙○○云云。經查，上開
    事實，業據告訴人乙○○於本院審理中以證人身分具結證述
    明確，核與證人甲○○○於偵查及本院審理中具結證述之情
    節相符，復有告訴人乙○○於偵查中提出全民醫院診斷證明
    書、行政院國軍退除役官兵輔導委員會臺北榮民總醫院（以
    下簡稱榮民總醫院）診斷證明書各一紙（見偵查卷第三十頁
    、第三十一頁）暨現場及受傷照片十一幀（見偵查卷第五十
    頁至第五十二頁）在卷可資佐證。雖告訴人乙○○係於九十
    三年七月十九日前往榮民總醫院就診，有上開榮民總醫院診
    斷證明書一紙及該醫院九十四年九月廿九日函暨隨函檢附之
    病歷資料一件（附於本院審理卷）在卷為憑，惟乙○○遭受
    被告丁○○之攻擊後確實有傷及左手腕部位，有其提出之受
    傷照片一幀在卷可稽（見偵查卷第五十一頁下方照片），是
    乙○○於本院調查時陳稱：因為手後來漸漸腫起來才去榮民
    總醫院治療等語，與常情相符，應認告訴人乙○○確實受有
    左尺骨遠端突骨折之傷害，公訴人認告訴人乙○○僅受有頭
    部裂傷二公分乘以一公分之傷害，應予補充，附此敘明。被
    告丁○○辯稱：係路人毆打告訴人乙○○，伊並未出手毆打
    乙○○云云，無非事後避就之詞，委不足採。本件事證明確
    ，被告丁○○之犯行堪以認定。
二、核被告丁○○所為，係犯刑法第二百七十七條第一項之傷害
    罪。爰審酌被告丁○○犯罪之動機、目的、手段、告訴人乙○○因此所受之傷勢非輕及其犯罪後猶飾詞否認之態度等一
    切情狀，量處如主文所示之刑，併諭知易科罰金之折算標準
    。至被告丁○○用以毆打告訴人乙○○之類似鐵管之不詳器
    具一支並未扣案，且無證據證明係被告丁○○所有之物，爰
    不為沒收之宣告，併予敘明。
貳、無罪部分：
一、公訴意旨另以：被告乙○○與丁○○係鄰居關係，渠等屢因
    排水問題發生齟齬，於九十三年七月三日，丁○○又因排水
    問題，至被告乙○○位於臺北縣蘆洲市○○路二四三巷十一
    號住處樓下爭論，乙○○之子即柯政延、柯政佑等先行下樓
    商勸丁○○，嗣被告乙○○下樓後，竟基於傷害之故意，徒
    手毆打丁○○，致丁○○額頭二處受有瘀腫一點五公分乘以
    一點五公分之傷害。因認被告乙○○涉有刑法第二百七十七
    條第一項之傷害罪嫌。
二、按犯罪事實應依證據認定之，無證據不得認定犯罪事實；又
    不能證明被告犯罪者，應諭知被告無罪之判決，刑事訴訟法
    第一百五十四條第二項、第三百零一條第一項前段分別定有
    明文；又認定不利於被告之事實，須依積極證據，苟積極證
    據不足為不利於被告事實之認定時，即應為有利於被告之認
    定，更不必有何有利之證據。而此所謂之證據，須確能為被
    告有罪之證明，而無瑕疵可指者，始足當之；其為訴訟上之
    證明，則須至任何之一般人均認其為真正，而無所懷疑之程
    度，最高法院三十年上字第八一六號判例六十九年度台上字
    第四九一三號、七十六年度台上字第四九八六號判例可資參
    酌。
三、公訴意旨認被告乙○○涉有傷害罪嫌，無非以被害人丁○○
    之指訴、證人丙○○之證述及診斷證明書為其論據；訊據被
    告乙○○堅決否認有何傷害犯行，辯稱：當天晚上伊在睡覺
    ，伊下樓時看到伊二個兒子與丁○○發生爭執，伊要保護兒
    子就上前拉住丁○○雙手，在場證人丙○○及另一名鄰居也
    上前拉開丁○○，伊並未出手毆打丁○○等語。經查：
（一）證人丙○○於本院審理時固結證稱：「乙○○從樓上下來
      ，打丁○○頭部一下，是打頭部的什麼位置我忘記了」等
      語（見本院九十五年一月十七日審理筆錄），惟證人丙○○於偵查中證稱：「我到現場是看到蕭（丁○○）與柯的
      二個兒子在拉扯，當場在場人有誰我不記得了，但是我確
      定當時柯先生並不在場，柯先生是過了大約十分鐘左右才
      下樓來的」等語（見偵查卷第六十三頁）；其於本院審理
      中卻證稱：「（問：請再次確認，當天乙○○打丁○○之
      前，有無人跟丁○○發生肢體衝突？）我沒有看見」等語
      （見本院上開審理筆錄），是證人丙○○就九十三年七月
      三日晚間被告乙○○與丁○○發生爭執之前，丁○○究竟
      有無與被告乙○○之二位兒子發生拉扯之肢體衝突之重要
      情節，前後證述情節顯然不一，其所為之證言顯有瑕疵。
      再者，證人丙○○於本院審理中證稱：「乙○○從樓上下
      來，打丁○○頭部一下，... 丁○○就與乙○○發生拉扯
      ，拉扯到十三號門口，二人有互毆的情狀」等語（見本院
      上開審理筆錄），丁○○於本院審理中卻證稱：「（問：
      乙○○下來打你頭何處？打幾下？）額頭，被打二下。我
      手也有被打一下」等語（見本院上開審理筆錄），二人證
      述毆打之部位、次數，亦不相符，自難以證人丙○○有瑕
      疵之證言作為丁○○指述之佐證。
（二）其次，告訴人丁○○於本院審理中固以證人身分具結證稱
      ：「（問：乙○○下來打你頭何處？打幾下？）額頭，被
      打二下。我手也有被打一下」、「乙○○拿一個黑黑的管
      子打我」等語（見本院上開審理筆錄），惟倘若丁○○確
      實遭被告乙○○持一管子朝額頭、手等部位毆打，其身上
      理應有明顯之外傷，然證人丙○○於本院審理中卻證稱：
      當天並未看到丁○○有受傷等語，是丁○○是否確有遭乙○○持器物毆打一節，更有疑問。
（三）再查，告訴人丁○○所提出之受有：「額頭瘀腫痕一點五
      乘以一點五公分二處」傷勢之全民醫院診斷證明書一紙，
      乃丁○○於九十三年七月十五日前往全民醫院就診所開立
      ，有該診斷證明書一紙及臺北縣蘆洲市全民醫院九十四年
      二月廿一日全星第九三Ｏ六二號函及隨函之門診病歷一件
      在卷可稽（見偵查卷第廿九頁、第七十一頁至第七十三頁
      ），丁○○既指稱在九十三年七月三日遭乙○○毆傷，卻
      遲於九十三年七月十五日始前往就醫診治，與常情實有不
      符，自不得以丁○○於十餘日後始就診提出之診斷證明書
      遽以認定該傷勢係被告乙○○所造成。
四、綜上所述，本件公訴人據以起訴被告乙○○犯罪之證據，於
    訴訟證明上，尚未至可認確為真實而無所懷疑之程度，自難
    遽採為被告乙○○犯罪之依據。此外，又查無他積極確切之
    證明足資證明被告乙○○確有傷害丁○○之不法行為，不能
    證明被告乙○○犯罪，自應為被告乙○○無罪之諭知。
據上論斷，應依刑事訴訟法第二百九十九條第一項前段、第三百
零一條第一項，刑法第二百七十七條第一項、第四十一條第一項
前段，罰金罰鍰提高標準條例第一條前段、第二條，判決如主文
。
本案經檢察官溫祖德到庭執行職務。
中    華    民    國    95    年    1     月    27    日
                  刑事第九庭  審判長  法  官  樊 季 康
                                      法  官  劉 元 斐
                                      法  官  連 育 群
以上正本證明與原本無異。
如不服本判決應於送達後10日內向本院提出上訴狀。
                                      書記官  蘇 宥 維
中    華    民    國    95    年    1     月    27    日
【附錄本案論罪科刑法條全文】
中華民國刑法第二百七十七條
(普通傷害罪)
傷害人之身體或健康者，處三年以下有期徒刑、拘役或一千元以
下罰金。犯前項之罪因而致人於死者，處無期徒刑或七年以上有
期徒刑；致重傷者，處三年以上十年以下有期徒刑。


司法院資訊處製作；財團法人民間司法改革基金會備份。
